臺灣臺北地方法院民事裁定
111年度抗字第278號
抗  告  人  洪明麗  
代  理  人  林伯祥律師
相  對  人  鄧美容  

代  理  人  陳群志律師
上列當事人間聲請本票裁定事件，抗告人對於民國111 年3 月29
日本院司法事務官111 年度司票字第4416號裁定提起抗告，本院
裁定如下：
    主  文
抗告駁回。
抗告程序費用新臺幣壹仟元由抗告人負擔。
    理  由
一、按執票人向本票發票人行使追索權時，得聲請法院裁定後強
    制執行，票據法第123 條定有明文。另票據法第124 條準用
    第95條規定，本票上雖有免除作成拒絕證書之記載，執票人
    仍應於所定期限內為付款之提示；但對於執票人主張未為提
    示者，應負舉證之責。申言之，本票既載明免除作成拒絕證
    書，則執票人聲請裁定准予強制執行時，毋庸提出已為付款
    提示之證據；且本票執票人依票據法第123 條規定向本票發
    票人行使追索權，聲請法院裁定准予強制執行，係屬非訟事
    件，對於此項聲請所為裁定，僅依非訟事件程序，就本票形
    式上之要件是否具備予以審查為已足；故而，發票人如主張
    執票人未為提示，依票據法第124 條準用同法第95條但書之
    規定，應由其負舉證之責（最高法院84年度台抗字第22號裁
    定要旨參照）。又本票執票人，依票據法第123 條規定，聲
    請法院裁定許可對發票人強制執行，性質上屬非訟事件，此
    項聲請之裁定及抗告法院之裁定，僅依非訟事件程序以審查
    強制執行許可與否，並無確定實體上法律關係存否之效力，
    如發票人就票據債務之存否有爭執時，應由發票人另提起確
    認之訴，以資解決（最高法院56年度台抗字第714 號、57年
    度台抗字第76號、82年度台抗字第370 號裁定要旨參照）。
二、本件抗告意旨略以：相對人主張抗告人授權第三人徐惠玲交
    付抗告人於民國110 年8 月5 日簽發票面金額新臺幣（下同
    ）14億7,200 萬48元、付款地與利息均未載、免除作成拒絕
    證書、到期日110 年8 月5 日之票據號碼CH0000000 號本票
    1 紙（下稱系爭本票）予受款人即相對人，然相對人居住美
    國，自107 年1 月1 日迄未返國，抗告人則自110 年2 月21
    日出境至大陸地區亦未返國，相對人自無可能於同年8 月5
    日與此後之法定期日向抗告人為付款提示。又抗告人固曾委
    任徐惠玲交付系爭本票予相對人，惟授權事項僅為「交付」
    而不及於「代受付款提示」，相對人若係向徐惠玲為付款提
    示，實為向無代理權人所為之行為，經抗告人否認而無效。
    抗告人簽發系爭本票係用以擔保抗告人於同年7 月30日簽發
    予相對人同系爭本票票面金額、票載發票日110 年8 月5 日
    、票據號碼CH0000000 號之支票（下稱系爭支票），抗告人
    不會作出撤銷系爭支票委託付款等損害相對人之行為，相對
    人亦同意若抗告人未損及相對人權利，於110 年10月5 日以
    前亦不提示系爭支票，當也不會提示作為擔保用途之系爭本
    票。再系爭本票係因系爭支票屆期、兩造為協議延長清償期
    限，待抗告人日後更改系爭支票發票日所簽發，是系爭本票
    之提示實附有「抗告人為損及相對人權利行為」之成就條件
    ，並非見票即付，相對人欲行使追索權，除應釋明已向其提
    示系爭本票外，尚須證明其於110 年8 月5 日業損及伊權利
    ，致系爭本票提示條件已成就之情事。抗告人係因疫情隔離
    無法返國，相對人又未交還待更改發票日之系爭支票，且票
    載金額實以複利計算，兩造仍須結算確切債務數額，其無逃
    避或盜賣相對人資產之情事，提示條件自未成就，相對人未
    就該等條件舉證，爰於法定期間內提起抗告，請准廢棄原裁
    定云云。
三、相對人原聲請意旨略以：伊執有抗告人簽發之系爭本票，詎
    屆期提示系爭本票卻未獲付款，雖屢屢催討仍未獲置理，為
    此提出系爭本票為證，聲請裁定就票面金額14億7,200 萬48
    元及自110年8 月5 日起至清償日止，按年息6% 計算之利息
    強制執行等語，經原審形式審查後，裁定准許就票面金額14
    億7,200 萬48元，及自110 年8 月5 日起至清償日止按年息
    6%計算之利息得強制執行。
四、經查：
　㈠相對人主張之事實，業據提出系爭本票原本為證，揆諸上開
    要旨，法院既僅就本票是否具備形式要件進行審查，而系爭
    本票以形式觀之，已有表明其為本票之文字、一定金額、無
    條件擔任兌付、發票日、到期日等絕對必要記載事項，是本
    件原審依非訟事件程序審查，認系爭本票已符合票據法第12
    0 條規定而屬有效之本票，進而裁定准予強制執行，經核並
    無違誤。
　㈡抗告人固主張系爭本票未經相對人向其提示，縱向徐惠玲提
    示，徐惠玲也未受其授權得代受付款提示，且系爭本票提示
    之條件尚未成就云云，惟以：
　⒈系爭本票既載：「本票免除作成拒絕證書」等文字，依首揭
    規定及要旨，相對人聲請法院裁定就系爭本票強制執行時，
    即無須提出已為付款提示之證據，應由抗告人就主張相對人
    未為提示一事負舉證責任。抗告人固提出入出國日期證明書
    ，欲證明其於票載到期日之際尚不在國內云云，然此僅能推
    認相對人無法當面向抗告人本人為付款提示，無從證明相對
    人未以其他方式，或未向抗告人之授權人或代理人為之之情
    事，況依卷附簽收單、LINE對話紀錄、說明書、電子郵件等
    內文所載（見本院卷第65頁至第71頁、第103 頁、第177 頁
    ），可見兩造全非由本人親自處理系爭本票相關事宜，而均
    委任、授權代理人為之，則抗告人是否確未授權代理人代受
    付款提示、相對人是否未向抗告人代理人為付款提示等節，
    已非無疑。至部分LINE對話紀錄擷圖、簽收單、存證信函、
    聲明書等件（見本院卷第65頁、第69頁至第75頁），至多僅
    得認定兩造代理人就系爭支票、債權債務金額、計算方式予
    以討論，尚乏具體肯認系爭本票未由相對人於110 年8 月5
    日為付款提示之字眼，又說明書（見本院卷第77頁）也未符
    證人訊問之要件，抗告人既未就相對人未於110 年8 月5 日
    為付款提示一節舉證以實其說，當由其負舉證責任之不利益
    ，是其所辯不可採。況本票發票人死亡、逃避或其他原因，
    執票人雖無從為付款提示，仍得行使追索權（最高法院85年
    度台抗字第630 號裁定要旨參照），是抗告人所辯，自難憑
    採。
　⒉再抗告人所為授權代理人徐惠玲處理系爭本票之範圍、系爭
    本票之付款提示是否附有條件，以及該等條件業成就與否等
    爭執事項，不僅因基於票據文義性與無因性，票據權利義務
    悉依票據所載文句決定其效力，抗告人所謂「付款提示之條
    件尚未成就」乙事要非非訟程序所須審查，且全屬實體事項
    上之爭執，非訟程序當不得加以審究，抗告人自應另循確認
    訴訟等程序以資解決無訛。
　㈢從而，抗告意旨指摘原裁定不當，求予廢棄，為無理由，應
    予駁回。
五、據上論結，本件抗告為無理由，爰依非訟事件法第21條第2
    項、第24條第1 項、第46條，民事訴訟法第495 條之1 第1
    項、第449 條第1 項、第95條、第78條，裁定如主文。
中　　華　　民　　國　 111　　年　　6 　　月　　29　　日
                  民事第三庭  審判長法  官  方祥鴻

                                    法  官  王沛元

                                    法  官  黃鈺純
以上正本係照原本作成。
本裁定僅得以適用法規顯有錯誤為理由提起再抗告。如提起再抗
告，應於裁定送達後10日內委任律師為代理人向本院提出再抗告
狀，並繳納再抗告費新臺幣1,000元。
中　　華　　民　　國　 111　　年　　6 　　月　　29　　日
                                    書記官  施盈如